臺灣彰化地方法院民事判決
110年度訴字第256號
原      告  丙○○  
被      告  全聯實業股份有限公司彰化南昌分公司

法定代理人  乙○○  
訴訟代理人  丁○○  
            甲○○  
上列當事人間請求損害賠償等事件，本院於民國110年9月23日言
詞辯論終結，判決如下：
    主  文
壹、原告之訴及假執行之聲請均駁回。
貳、訴訟費用由原告負擔。　　
    事實及理由
壹、程序事項：
　一、按訴狀送達後，原告不得將原訴變更或追加他訴，但請求
      之基礎事實同一者、擴張或減縮應受判決事項之聲明者，
      均不在此限，民事訴訟法第 255 條第 1 項第 2 款、第 
      3 款分別定有明文。次按所稱之「請求之基礎事實同一」
      ，係指變更或追加之訴與原訴之主要爭點有其共同性，各
      請求利益之主張在社會生活上可認為同一或關聯，而就原
      請求之訴訟及證據資料，於審理繼續進行在相當程度範圍
      內具有同一性或一體性，得期待於後請求之審理予以利用
      ，俾先後兩請求在同一程序得加以解決，避免重複審理，
      進而為統一解決紛爭者即屬之（最高法院100年度台抗字
      第716號裁定意旨參照）。查原告起訴後更正被告為全聯
      實業股份有限公司彰化南昌分公司（下稱全聯彰化南昌分
      公司），方確認僅以全聯彰化南昌分公司為被告而更正之
      （見本院員補卷第47頁），經核與前開規定及說明並無不
      符，應予准許。
貳、原告起訴主張：
　一、按人格權受侵害時，得請求法院除去其侵害；有受侵害之
      虞時，得請求防止之。因故意或過失，不法侵害他人之權
      利者，負損害賠償責任。故意以背於善良風俗之方法，加
      損害於他人者亦同。不法侵害他人之身體、健康、名譽、
      自由、信用、隱私、貞操，或不法侵害其他人格法益而情
      節重大者，被害人雖非財產上之損害，亦得請求賠償相當
      之金額。其名譽被侵害者，並得請求回復名譽之適當處分
      。民法第 18 條、第 184 條第 1 項、第 195 條第 1 項
      分別定有明文。
　二、被告全聯彰化南昌分公司位於原告之住所旁，被告設置之
      冷氣機多達15臺，亦有冰箱多臺，該機器日夜不停運轉，
      發出之噪音過大及熱氣過多，長期嚴重影響原告之居住安
      寧、睡眠品質及心理健康，致原告受有精神上之痛苦，已
      逾一般人社會生活所能容忍之程度，而患有精神上之疾病
      ，約自民國（下同）103年7月1日起即侵害原告之居住權
      。為此，前曾向彰化縣員林市調解委員會申請調解惟不成
      立（證明書影本一份），爰依法起訴，請求判命被告不得
      再製造噪音並應將噪音源排除，併請求給付慰撫金。
　三、原告聲明：
　　㈠被告不得再製造噪音並應將噪音源排除。
　　㈡被告應給付原告新臺幣10萬元，及自侵權之翌日即103年7
      月2日起至清償日止按年息5％計算之利息。
　　㈢訴訟費用由被告負擔。
　　㈣原告願供擔保，請准宣告假執行。
參、原告對被告答辯之陳述：
　一、彰化縣環境保護局(下稱彰縣環保局)稱需24小時隨時配合
      稽查，惟原告並無法於未預約時間即行前往，且鈞院應係
      請彰縣環保局自行量測，並無請兩造應會同至現場。
　二、彰縣環保局之環境稽查工作紀錄(下稱環境稽查紀錄，卷
      第117頁以下)之內容有誤，諸如被告之營業時間、所附之
      照片並無被告之空調設備等（卷第143頁以下）。
肆、被告答辯內容：
　一、被告設置冷氣之噪音未逾噪音管制標準之數值：
　　　經被告於冷氣排風口實際測量（有環境噪音影響下），數
      值為日間：64.5、晚間：50.5、夜間：48.6，測量結果均
      低於噪音管制標準（被證2）。
　二、原告稱因被告冷氣設備而患有精神疾病，未盡舉證責任：
　　㈠按當事人主張有利於己之事實者，就其事實有舉證之責任
      。但法律別有規定，或依其情形顯失公平者，不在此限。
      民事訴訟法第277條定有明文。次按主張法律關係存在之
      當事人，僅須就該法律關係發生所須具備之特別要件，負
      舉證之責任，至於他造主張有利於己之事實，應由他造舉
      證證明（最高法院48年台上字第887號判例參照）。復按
      就侵權行為言，被害人應就行為人因故意或過失，不法侵
      害其權利之事實負舉證責任，此與債務不履行以由債務人
      證明免責事由者，有所不同（最高法院70年台上2550號判
      決參照）。
　　㈡在實體法上與訴訟當事人有特殊關係之一定第三人，由於
      訴訟當事人受確定判決效力之拘束，致反射的對第三人發
      生利或不利之影響，學說上稱為判決之反射效力，若實體
      法上前訴當事人與後訴當事人間之法律關係居於相互依存
      之緊密結合關係，且前訴當事人間所受判決之內容（結果
      ）不論係基於何種事由，後訴當事人之法律關係均需受其
      影響者，縱為不利之結果，亦應發生反射效。
　　㈢原告稱因被告之冷氣設備致其精神受損，患有神經衰弱、
      憂鬱症等神經官能疾病等，惟原告住所位處Ｕ字型巷底，
      附近亦有多數商家林立，巷內二側住戶有多臺冷氣機運轉
      中(鈞院108年度訴字第479號判決參照，被證1)。而實體
      法上前訴當事人（甲○○、創視光學眼鏡館）與後訴當事人
      （甲○○、全聯實業彰化南昌分公司）間之法律關係（即原
      告之住所附近，除被告所設置之冷氣設備外，是否尚有其
      他冷氣機亦在運轉？），乃居於相互依存之緊密結合關係
      ，故前訴之判決結果，應對後訴發生判決之反射效力，以
      避免裁判歧異，而應受前開確定判決反射效力之拘束，後
      訴自不得為相反之認定。原告所稱之噪音，應以前訴判決
      認定之地理位置為依據判斷，是難認原告所述之聲音，全
      均為被告使用冷氣設備之聲音。
　　㈣原告主張係因被告設備而受有相關精神受損事實，本應就
      上開事實負舉證之責任外，且就侵權行為言，原告亦應就
      被告之故意或過失不法侵害其權利之事實負舉證責任。惟
      原告均未提供相關證明文件以資證明被告之行為是否具不
      法性，以及被告之行為與原告所受損害間是否具有相當因
      果關係，自不能認定原告主張之行為事實為真，而應駁回
      原告之請求。
　三、被告之冷氣設備未逾噪音管制標準，且屬地方習慣認為相
      當者：
　　㈠按土地所有人於他人之土地、建築物或其他工作物有瓦斯
      、蒸氣、臭氣、煙氣、熱氣、灰屑、喧囂、振動及其他與
      此相類者侵入時，得禁止之。但其侵入輕微，或按土地形
      狀、地方習慣，認為相當者，不在此限。民法第 793 條
      定有明文。次按同法第八百條之一規定，此項規定於承租
      人準用之。但其侵入輕微，或按土地形狀，地方習慣，認
      為相當者，不在此限，同法第七百九十三條但書復規定甚
      明。而上述氣響之侵入，按土地形狀，地方習慣可否認為
      相當，應參酌主管機關依法所頒布之管制標準予以考量，
      俾與事業之經營獲得衡平，以發揮規範相鄰關係積極調節
      不動產利用之功能（最高法院99年度台上字第223號判決
      意旨參照）。復按行政院環境保護署所頒布之噪音管制標
      準第2條第13款規定：「本標準用詞，定義如下：十三、
      娛樂場所、營業場所：指具有營業行為之商業、休閒、餐
      飲或消費之場所。」又按噪音管制區劃定作業準則第2條
      第3款規定：「噪音管制區劃分為下列四類，依其土地使
      用現況、行政區域、地形地物、人口分布劃分之：三、第
      三類噪音管制區：以住宅使用為主，但混合商業或工業等
      使用，且需維護其住宅安寧之地區。」
　　㈡被告應屬第三類噪音管制區，按噪音管制標準第 5 條規定
      ：「娛樂場所、營業場所噪音管制標準值如下：第三類：
      (一)日間：67、(二)晚間：57、(三)夜間：52。而本件於
      起訴前，原告已向彰化縣環保局陳情噪音案件，業經該局
      人員現場勘查，其測量結果符合噪音管制標準，且被告前
      亦於冷氣排風口復行實地測量(有環境噪音影響下測量)之
      數值為日間：64.5、晚間50.5、夜間：48.6（被證2）。
      測量結果均低於噪音管制標準，屬符合地方習慣認為相當
      之情形。為積極發揮不動產利用之功能，促進在地商圈發
      展，尚難認因原告主觀不能忍受，即認被告應移除相關冷
      氣設備或負相當賠償之責。
　四、被告之冷氣設備所生之聲響，並非屬在他人居住區域發出
      超越一般人社會生活所能容忍之噪音：
　　㈠按於他人居住區域發出超越一般人社會生活所能容忍之噪
      音，應屬不法侵害他人居住安寧之人格利益，如其情節重
      大，被害人非不得依民法第一百九十五條第一項規定請求
      賠償相當之金額（最高法院92年度台上字第164號判決意
      旨參照，附件4）。
　　㈡依一般社會通念，營業場所使用冷氣裝設排風口已屬常態
      ，且被告在營業場所設置冷氣之使用聲音，未逾噪音管制
      標準，尚非屬有於他人居住區域發出超越一般人社會生活
      所能容忍之噪音，則被告並未有故意或過失之行為對原告
      造成損害，依上開判決之反面解釋可知，自難僅因原告主
      觀不能忍受而遽認被告有民法第195條之情事。
　五、彰化縣環境保護局稽查被告以量測時，原告並未配合，而
      無法進行測量：
　　㈠彰縣環保局於110年4月7日稽查被告前，曾致電原告會同量
      測，惟原告要求測量之地點，環保局認不符噪音管制法之
      規定，致該局無法測量；復於同年4月8日，原告致電環保
      局，表示由環保局自行前往測量後即掛電話；再於同年4
      月10日，原告亦未提供測量地點，此等事實，有環境稽查
      紀錄記載甚詳（卷第117頁以下）。本件因原告不願配合
      環保局會同前往及提供測量地點，致三次現場稽核皆無法
      進行噪音分貝測量。
　　㈡依環境稽查紀錄所載，彰縣環保局三次前往稽核，皆有說
      明被告緊鄰馬路，現場車流量極大往來頻繁且附近商家林
      立，無法排除干擾音源等語，故原告逕稱因被告之冷氣或
      冰箱設備之聲響，有造成其損害且影響其居住安寧權一事
      ，即顯有疑義；且被告先前自行於設備外測量，結果並無
      違法超標之情事，是被告並未違反法令之規定，自無不法
      侵害原告之居住安寧權。
　　㈢另原告於呈報狀略以：「鈞院係請環保局自行測量，並無
      說明需共同會勘及約定會勘時間等，且環保局要求原告需
      24小時待命、說謊、偽造文書」云云，惟本案庭期之言詞
      辯論筆錄已有載明「請環保局隨機會同兩造測量冷氣、冰
      箱噪音分貝」(卷第61頁)。況且，原告並非首次檢舉附近
      商圈之商家，亦與附近商家間有爭訟，該他案曾請環保局
      協助測量(被證1)，足認原告對此類噪音陳情案件，並非
      無經驗之人，對相關程序應有相當程度認知，嗣竟稱環保
      局為難原告、更有說謊及偽造文書之情事等語，足見係原
      告不願配合測量所致。
　六、被告聲明：
　　㈠原告之訴駁回。
　　㈡訴訟費用由原告負擔。
伍、兩造不爭執事項：
　　被告處所之冷氣及冰箱等設備運轉時會發出聲音。
陸、兩造爭執事項：
　　被告處所之冷氣及冰箱之設備所發出聲音，是否屬逾管制標
    準之噪音，而違反噪音管制法及噪音管制標準？
柒、本院之判斷：
　一、原告主張被告自103年起設置15台冷氣機，使居住相鄰之
      原告受噪音干擾居住安寧被破壞長達多年， 長期嚴重影
      響原告之居住安寧、睡眠品質及心理健康，致原告受有精
      神上之痛苦，已逾一般人社會生活所能容忍之程度，而患
      有精神上之疾病，依侵權行為損害賠償法則，求為判決：
      ⑴被告不得再製造噪音並應將噪音源排除。⑵被告應給付原
      告新臺幣10萬元，及自侵權之翌日即103年7月2日起至清
      償日止按年息5％計算之利息等語，被告則不否認設有上開
      冷氣設備，但否認生有逾越一般可忍受標準之噪音而侵害
      原告之權利等語置辯。　　　
  二、本件所應審究者厥為：㈠被告對原告是否構成侵權行為？
　　  ㈡原告請求被告應停止製造噪音及應給付一定精神慰撫
　　　金，是否有據？有無理由？茲析述如下：㈠被告對原告是
      否構成侵權行為？　
    1.按當事人主張有利於己之事實者，就其事實有舉證之責
　　  任，但法律別有規定，或依其情形顯失公平者，不在此限
      ，民事訴訟法第277 條亦有明文。又民事訴訟如係由原告
      主張權利者，應先由原告負舉證之責，若原告先不能舉證
      ，以證實自己主張之事實為真實，則被告就其抗辯事實即
      令不能舉證，或其所舉證據尚有疵累，亦應駁回原告之請
      求（最高法院17年上字第917號判例參照）。又按人格權
      受侵害時，得請求法院除去其侵害；有受侵害之虞時，得
      請求防止之；因故意或過失，不法侵害他人之權利者，負
      損害賠償責任；不法侵害他人之身體、健康、名譽、自由
      、信用、隱私、貞操，或不法侵害其他人格法益而情節重
      大者，被害人雖非財產上之損害，亦得請求賠償相當之金
      額，民法第18條第1 項、第184 條第1 項前段、第195 條
      第1 項定有明文。而於他人居住區域發出超越一般人社會
      生活所能容忍之噪音，應屬不法侵害他人居住安寧之人格
      利益，如其情節重大，被害人非不得依民法第195 條第1 
      項規定請求賠償相當之金額（最高法院92年台上字第164 
      號判例意旨參照）。本件原告主張被告冷氣所製造噪音騷
      擾原告，侵害原告權利等情，為被告所否認，是依上開說
      明，原告自應就被告有以噪音騷擾原告，侵害原告權利之
      有利於己之事實負舉證之責。
    ⒉原告主張被告持續以噪音干擾原告居住安寧長達7年之久  
      ，經本院囑託彰化縣環保局實地監測，查：㈠彰縣環保局
      於110年4月7日稽查被告前，曾致電原告會同量測，惟原
      告要求測量之地點，環保局認不符噪音管制法之規定，致
      該局無法測量；復於同年4月8日，原告致電環保局，表示
      由環保局自行前往測量後即掛電話；再於同年4月10日，
      原告亦未提供測量地點，此等事實，有環境稽查紀錄記載
      甚詳（卷第117頁以下）。本件因原告不願配合環保局會
      同前往及提供測量地點，致三次現場稽核皆無法進行噪音
      分貝測量。㈡依環境稽查紀錄所載，彰縣環保局三次前往
      稽核，皆有說明被告緊鄰馬路，現場車流量極大往來頻繁
      且附近商家林立，無法排除干擾音源等語，故原告逕稱因
      被告之冷氣或冰箱設備之聲響，有造成其損害且影響其居
      住安寧權一事，即顯有疑義。㈢另原告於呈報狀略以：「
      鈞院係請環保局自行測量，並無說明需共同會勘及約定會
      勘時間等，且環保局要求原告需24小時待命、說謊、偽造
      文書」云云，惟本案庭期之言詞辯論筆錄已有載明「請環
      保局隨機會同兩造測量冷氣、冰箱噪音分貝」(卷第61頁)
      。況且，原告並非首次檢舉附近商圈之商家，亦與附近商
      家間有爭訟，該他案曾請環保局協助測量(被證1)，足認
      原告對此類噪音陳情案件，並非無經驗之人，對相關程序
      應有相當程度認知，嗣竟稱環保局為難原告、更有說謊及
      偽造文書之情事等語，足見係原告不願配合測量所致，是
      原告並無法舉證證明被告裝設使用冷氣生有噪音侵權之事
      實。
  三、按土地所有人於他人之土地、建築物或其他工作物有瓦斯
　　  、蒸氣、臭氣、煙氣、熱氣、灰屑、喧囂、振動及其他與
      此相類者侵入時，得禁止之。但其侵入輕微，或按土地形
      狀、地方習慣，認為相當者，不在此限。民法第 793 條
      定有明文。次按同法第八百條之一規定，此項規定於承租
      人準用之。但其侵入輕微，或按土地形狀，地方習慣，認
      為相當者，不在此限，同法第七百九十三條但書復規定甚
      明。而上述氣響之侵入，按土地形狀，地方習慣可否認為
      相當，應參酌主管機關依法所頒布之管制標準予以考量，
      俾與事業之經營獲得衡平，以發揮規範相鄰關係積極調節
      不動產利用之功能（最高法院99年度台上字第223號判決
      意旨參照）。復按行政院環境保護署所頒布之噪音管制標
      準第2條第13款規定：「本標準用詞，定義如下：十三、
      娛樂場所、營業場所：指具有營業行為之商業、休閒、餐
      飲或消費之場所。」又按噪音管制區劃定作業準則第2條
      第3款規定：「噪音管制區劃分為下列四類，依其土地使
      用現況、行政區域、地形地物、人口分布劃分之：三、第
      三類噪音管制區：以住宅使用為主，但混合商業或工業等
      使用，且需維護其住宅安寧之地區。」
　四、準此，被告屬第三類噪音管制區，按噪音管制標準第 5 
      條規定：「娛樂場所、營業場所噪音管制標準值如下：第
      三類：(一)日間：67、(二)晚間：57、(三)夜間：52。而
      本件於起訴前，原告已向彰化縣環保局陳情噪音案件，業
      經該局人員現場勘查，其測量結果符合噪音管制標準，且
      被告前亦於冷氣排風口復行實地測量(有環境噪音影響下
      測量)之數值為日間：64.5、晚間50.5、夜間：48.6（被
      證2）。測量結果均低於噪音管制標準，屬符合地方習慣
      認為相當之情形。為積極發揮不動產利用之功能，促進在
      地商圈發展，尚難認因原告主觀不能忍受，即認被告應移
      除相關冷氣設備或負相當賠償之責。　據上，原告主張被
      告有因使用冷氣機生有噪音侵害原告之權利之行為，並未
      能舉證證明之，是其主張無足憑採，已如前述，而其請求
      被告應停止製造噪音等語，即屬無據，不應准許。
  五、原告主張被告應依侵權行為之規定給付原告損害賠償，有
      無理由？原告因未能舉證證明被告有以噪音騷擾原告行為
      ，業如前所述，則原告自不得向被告請求因被告侵害原告
      居住安寧、身體健康權等人格法益之損害賠償，及向被告
      請求停止製造噪音之行為，並要求被告向原告賠償精神慰
      撫金10萬元，亦屬無理由。
  六、綜上所述，原告依民法侵權行為之法律關係，求為判決：
　　  ㈠被告不得再製造噪音並應將噪音源排除。㈡被告應給付
　　　原告新臺幣10萬元，及自侵權之翌日即103年7月2日起至
      清償日止按年息5％計算之利息，均無理由，應予駁回。又
      原告之訴既經駁回，其所為假執行之聲請即失所依附應併
      予駁回，附此敘明。　
  七、本案事證已臻明確，兩造其餘主張、陳述及所提之證據，
　　  及原告聲請再開辯論，核與判決結果不生影響，爰不一一
      論列，併此敘明。
  八、訴訟費用負擔之依據：民事訴訟法第78條。
中　　華　　民　　國　　110 　年　　10　　月 　14 　日
                  民事第四庭    法  官　李言孫
以上正本係照原本作成。如對本判決上訴，須於判決送達後20日
內向本院提出上訴狀。如委任律師提起上訴者，應一併繳納上訴
審裁判費。 
中　　華　　民　　國　　110 　年　　10　　月 　14 　日
                                書記官  梁永慶